【裁判字號】    95,訴,141
【裁判日期】    950526
【裁判案由】    詐欺等
【裁判全文】
臺灣板橋地方法院刑事判決               95年度訴字第141號
公  訴  人  臺灣板橋地方法院檢察署檢察官
被      告  甲○○
上列被告因詐欺等案件，經檢察官提起公訴（94年度偵緝字第22
31號），於準備程序進行中，被告就被訴之事實為有罪之陳述，
經告知被告簡式審判程序之旨，並聽取當事人之意見後，裁定進
行簡式審判程序，判決如下：
    主  文
甲○○幫助以犯詐欺罪為常業，處有期徒刑拾月，緩刑年。
所得利益新臺幣貳仟元沒收，如全部或一部不能沒收時，以其財
產抵償之。
    事  實
一、甲○○因缺錢花用，向真實姓名不詳綽號「阿文」之成年男
    子借新臺幣（下同）2,000 元花用，之後「阿文」向甲○○
    表示若提供銀行帳戶供其使用，則可免除2,000 元之債務。
    而依甲○○之生活經驗，可預見提供帳戶予他人使用，可能
    幫助不詳之犯罪集團掩飾集團成員自身重大犯罪所得財物，
    仍不違反本意，基於幫助常業詐欺及幫助洗錢之未必故意，
    於93年2 月13日，前往臺北縣土城市○○路○ 段42號之「花
    蓮區中小企業銀行土城簡易型分行」開立帳戶（帳號為0000
    0000000 號，），隨後將上開帳戶之存摺、密碼、提款卡、
    印章。交予「阿文」，而供某不詳之詐欺集團使用。而取得
    甲○○前開帳戶資料之詐騙集團，即推由年籍姓名不詳之成
    年女子，以退還健保費為幌伺機行騙不特定人。嗣於93 年2
    月27日下午，乙○○接聽自稱為中央銀行儲匯部「吳淑芬」
    之人之來電，佯稱要退還健保費，使乙○○信以為真而依其
    指示前往臺北市○○路○ 段236 號3 樓國泰世華銀行自動櫃
    員機操作，而將99,999元轉帳匯款至甲○○前開花蓮企銀帳
    戶，再由詐欺集團成員領取，並掩飾該詐騙款項之流向。
二、案經臺北縣政府警察局土城分局報請臺灣板橋地方法院檢察
    署檢察官偵查起訴。
    理  由
一、按除被告所犯為死刑、無期徒刑、最輕本刑為3 年以上有期
    徒刑之罪或高等法院管轄第一審案件者外，於第一次審判期
    日前之準備程序進行中，被告先就被訴事實為有罪之陳述時
    ，審判長得告知被告簡式審判程序之旨，並聽取當事人、代
    理人、辯護人及輔佐人之意見後，裁定進行簡式審判程序，
    刑事訴訟法第273 條之1 第1 項定有明文。經核本件被告甲
    ○○所犯係死刑、無期徒刑、最輕本刑為3 年以上有期徒刑
    以外之罪，其於準備程序中就被訴事實為有罪之陳述，經法
    官告知簡式審判程序之旨，並聽取公訴人、被告之意見後，
    本院爰依首揭規定，合議裁定由受命法官獨任進行簡式審判
    程序，合先敘明。
二、訊據被告坦承上開犯行，而被告所提供之存摺、提款卡，則
    為詐欺集團成員所利用，而退還健保費之名目，向不特定人
    詐騙財物，透過被告所提供之帳戶以取得詐欺之財物，並掩
    飾詐欺得款之真正去向，有上開帳戶之交易明細表、及被害
    人乙○○之指證明確。而金融機構帳戶為個人理財之工具，
    而申請開立金融機構帳戶並無任何特殊之限制，一般民眾均
    得以存入最低開戶金額之方式、在多數不同之金融機構申辦
    多數之存款帳戶使用，此乃公眾所週知之事實；且在金融機
    構開設帳戶後請領存摺及金融卡一事，係針對個人身分之社
    會信用予以資金流通，具有強烈之專屬性，故依一般人之社
    會生活經驗，並無蒐集（包括買賣、租用或借貸）他人金融
    機構帳戶使用之必要。被告見該人不以自己名義申請開戶，
    反而向伊索討金融機構帳戶供己使用，衡情對於該帳戶是否
    供合法使用一節應有合理之懷疑。是依被告之生活智識，足
    以認知有利用其帳戶為不法犯行之可能性。故被告對蒐購帳
    戶者使用該帳戶之動機、目的，既已有所懷疑，足見其就他
    人可能以其出售之帳戶用供掩飾、隱藏因自己重大犯罪所得
    財物之用已可預見，仍不違背本意而提供使用，其有幫助洗
    錢、常業詐欺之未必故意，至為灼然。是本件事證明確，被
    告犯行洵堪認定，應予依法論科。
三、核被告所為，係犯刑法第30條第1 項、第340 條之幫助常業
    詐欺取財罪，及刑法第30條第1 項、洗錢防制法第9 條第1
    項之幫助洗錢罪。被告以1 行為觸犯上開2 罪名，為想像競
    合犯，應依刑法第55條前段之規定，從一重之幫助常業詐欺
    取財罪處斷。被告所犯為幫助常業詐欺之行為，尚與正犯情
    節有間，應依刑法第30條第2 項之規定，減輕其刑。爰審酌
    被告助長他人犯常業詐欺罪，又增加查緝困難，危害財產安
    全及社會穩定，及犯罪動機、目的、犯罪後態度等一切情狀
    ，量處如主文所示之刑。又查，被告並無前科，有臺灣高等
    法院被告前案紀錄表在卷為據，其犯後坦承犯行，就犯行深
    有悔意，且其係因一時失慮觸法，經此偵審教訓，應知惕厲
    而不致再犯，本院認其刑之宣告以暫不執行為適當，爰併為
    緩刑之宣告，以期自新。被告提供前開金融機構帳戶幫助他
    人洗錢，得免除債務2,000 元，業據被告供述在卷，係被告
    犯洗錢防制法之罪所得之利益，應依洗錢防制法第12條第1
    項之規定宣告沒收，如全部或一部不能沒收時，以其財產抵
    償之。
據上論斷，應依刑事訴訟法273 之1 第1 項、第299 條第1 項前
段，洗錢防制法第9 條第1 項、第12條第1 項，刑法第11條前段
、第30條、第340 條、第55條、第74條第1 款，判決如主文。
本案經檢察官陳孟黎到庭執行職務。
中    華    民    國    95    年    5     月    26    日
                    刑事第十一庭    法  官  林漢強
上正本證明與原本無異。
如不服本判決，應於判決送達後10日內，向本院提出上訴狀。
                                    書記官  曾千庭
中    華    民    國    95    年    5     月    26    日
附錄本案論罪科刑所用法條全文
刑法第340條
以犯第339 條之罪為常業者，處一年以上七年以下有期徒刑，得
併科五萬元以下罰金。
洗錢防制法第9條
犯第二條第一款之罪者，處五年以下有期徒刑，得併科新臺幣三
百萬元以下罰金。
犯第二條第二款之罪者，處七年以下有期徒刑，得併科新臺幣五
百萬元以下罰金。
以犯前二項之罪為常業者，處三年以上十年以下有期徒刑，得併
科新臺幣一百萬元以上一千萬元以下罰金。
法人之代表人、法人或自然人之代理人、受雇人或其他從業人員
，因執行業務犯前三項之罪者，除處罰行為人外，對該法人或自
然人並科以各該項所定之罰金。但法人之代表人或自然人對於犯
罪之發生，已盡力監督或為防止行為者，不在此限。
犯前四項之罪，於犯罪後六個月內自首者，免除其刑；逾六個月
者，減輕或免除其刑；在偵查或審判中自白者，減輕其刑。


司法院資訊處製作；財團法人民間司法改革基金會備份。
